【裁判字號】    90,訴,18
【裁判日期】    900302
【裁判案由】    清償借款
【裁判全文】
臺灣花蓮地方法院民事判決  九十年度訴字第一八號
    原      告  保證責任花蓮縣花蓮市第二信用合作社
    法定代理人  丙○○
    訴訟代理人  乙○○
    被      告  丁○○
                甲○○
右當事人間請求清償借款事件，本院判決如左：
    主    文
被告應連帶給付原告新臺幣壹佰拾萬零陸佰陸拾元及自民國八十九年八月二十
一日起至清償日止，按週年利率百分之七點五計算之利息，並自民國八十九年九月二
十二日起至清償日止，逾期六個月以內按上開利率百分之十，逾期六個月以上，按上
開利率百分之二十計算之違約金。
訴訟費用由被告連帶負擔。
    事    實
甲、原告方面：
  一、聲明：如主文所示。
  二、陳述：訴外人林弘志於民國（下同）八十八年八月二十一日向原告借款新臺幣
      （下同）一百五十萬元，並由被告丁○○、甲○○擔任連帶保證人，約定分期
      清償，利息按週年利率百分之七．五計算，遲延給付逾期在六個月以內者，按
      上開利率百分之十，逾期在六個月以上者，按上開利率百分之二十計算之違約
      金，並約定未依約清償者，即喪失期限利益，全部債務視為到期，未料訴外人
      自八十九年八月二十一日起即未依約履行，尚有如聲明所示之本金及利息均未
      經清償。被告既為訴外人之連帶保證人，自應負連帶清償責任，爰依消費借貸
      之法律關係起訴請求被告應連帶給付餘款、利息及違約金。
  三、證據：提出借據乙紙為證。
乙、被告方面：
  一、聲明：請求駁回原告之訴。
  二、陳述：訴外人林弘志確曾邀同被告為連帶保證人向原告借款，然本件債務林弘
      志已同意由其負全部清償之責，原告自應向訴外人求償而不得向被告請求清償
      債務。
    理    由
一、本件原告起訴主張：林弘志邀被告二人為連帶保證人，向原告借得一百五十萬元
    ，但尚欠如聲明所示之本金及利息未經清償，爰依消費借貸及連帶保證契約之法
    律關係，請求被告連帶給付如訴之聲明所示之金額等語。被告則以：本件債務業
    已由林弘志承諾清償，原告應逕向林弘志請求，不應向被告請求等語，資為抗辯
    。
二、原告主張林弘志於八十八年八月二十一日向原告借得一百五十萬元，並由被告二
    人擔任連帶保證人，約定分期清償，利息按週年利率百分之七．五計算，遲延給
    付逾期在六個月以內者，按上開利率百分之十，逾期在六個月以上者，按上開利
    率百分之二十計算之違約金，並約定未依約清償者，即喪失期限利益，全部債務
    視為到期，詎林弘志自八十九年八月二十一日起即未依約清償，尚積欠有本金一
    百三十三萬零六百六十三元之情，被告並不爭執，並據原告提出與所述相符之借
    據乙紙為證，此部分事實堪信為真實。被告雖以前詞置辯，惟仍難依此認定原告
    具有僅向林弘志求償而免除對本件被告二人債務之意思，且縱認林弘志與被告間
    有前開債務承擔之合意，基於債之相對性，亦不足拘束本件原告。是尚難依被告
    前揭辯解，而為對其有利之認定。
三、按連帶債務之債權人，得對於債務人中之一人或數人，或其全體，同時或先後請
    求全部或一部之給付。連帶債務未全部履行前，全體債務人仍負連帶責任。民法
    第二百七十三條定有明文。再按稱保證者，謂當事人約定，一方於他方之債務人
    不履行債務時，由其代負履行責任之契約，民法第七百三十九條定有明文。綜上
    所述，原告本於消費借貸及連帶保證之法律關係，請求被告連帶給付一百三十三
    萬零六百六十三元，及自八十九年八月二十一日起至清償日止，按週年利率百分
    之七．五計算之利息，即屬有據，應予准許。又當事人得約定債務人於債務不履
    行時，應支付違約金，民法第二百五十條定有明文。本件被告尚積欠原告一百三
    十三萬六百六十三元，因未依約清償，全部債務視為到期，原告依借據之約定請
    求被告連帶給付如主文所示違約金，亦無不合，應併予准許。
四、據上論結，本件原告之訴為有理由，依民事訴訟法第七十八條、第八十五條第二
    項，判決如主文。
中      華      民      國    九十      年      三      月     二       日
                                        臺灣花蓮地方法院民事庭
~B法      官  郝燮戈
右正本証明與原本無異。
如對本判決不服，應於送達後廿日內，向本院提出上訴狀（應抄附繕本）。
~B法院書記官  周秀香
中      華      民      國    九十      年      三      月     六       日


司法院資訊處製作；財團法人民間司法改革基金會備份。
